臺灣苗栗地方法院民事判決　　　　　　　 93年度訴字第331號
原　　　告　財團法人汽車交通事故特別補償基金
法定代理人　丙○○
訴訟代理人　甲○○
訴訟代理人　乙○○
被　　　告　丁○○
上列當事人間請求侵權行為損害賠償事件，本院於民國94年3 月
3日 言詞辯論終結，判決如下：
    主  文
被告應給付原告新台幣捌拾萬元，及自民國九十四年二月十六日
起至清償日止，按年利率百分之五計算之利息。
訴訟費用由被告負擔。
    事  實
甲、原告方面：
一、聲明：如主文所示。
二、陳述：被告於民國89年10月14日凌晨2 時許，於酒後駕駛Ｋ
    Ｒ—4669號自用小客車（以下簡稱系爭車輛），附載訴外人
    李嘉翔、邱明範、曾漢傑3 人，沿苗126 線道往苗栗市方向
    行駛，途經苗栗縣後龍鎮○○路157 號前，被告因疏未注意
    車前狀況，致車輛失控，撞擊路邊電線桿後翻覆，致車上乘
    客李嘉翔、邱明範均因頭部外傷，顱內出血而死亡。被告肇
    事之行為，業經臺灣苗栗地方法院檢察署以92年度偵緝字第
    276 號起訴，現仍於鈞院刑事庭審理中。惟因系爭車輛並未
    依法投保強制汽車責任保險，致被害人李嘉翔、邱明範之繼
    承人無法向保險人請領死亡保險金，被害人之繼承人遂依強
    制汽車責任保險法第38條第1 項第2 款之規定，向原告請領
    補償金，經原告給付李嘉翔之母張佩綺、邱明範之父邱瑞溫
    各新台幣（下同）400,000 元之補償金，而依同法第39條第
    2 項之規定，原告於補償金額範圍內得直接向加害人求償，
    為此依強制汽車責任保險法第39條第2 項之規定，訴請被告
    給付800,000 元，及自起訴狀繕本送達翌日起至清償日止，
    按年利率5 ％計算之利息。
三、證據：提出臺灣苗栗地方法院檢察署檢察官起訴書、汽車交
    通事故特別補償基金受害人補償理算書、臺灣苗栗地方法院
    檢察署相驗屍體證明書、汽車交通事故特別補償金收據暨行
    使代位權告知書。
乙、被告方面：被告未於言詞辯論期日到場，亦未提出書狀作任
    何聲明或陳述。
    理    由
一、被告經合法通知，未於言詞辯論期日到場，核無民事訴訟法
    第386條所列各款情形，爰依原告之聲請，由其一造辯論而
    為判決。
二、查原告主張被告於89年10月14日凌晨2 時許，於酒後駕駛系
    爭車輛，附載李嘉翔、邱明範、曾漢傑3 人，沿苗126 線道
    往苗栗市方向行駛，途經苗栗縣後龍鎮○○路157 號前，被
    告因疏未注意車前狀況，致車輛失控，撞擊路邊電線桿後翻
    覆，致李嘉翔、邱明範均因頭部外傷，顱內出血而死亡。被
    告過失致死之行為，業經臺灣苗栗地方法院檢察署以92年度
    偵緝字第276 號起訴，現仍於本院刑事庭審理中。惟因系爭
    車輛並未依法投保強制汽車責任保險，致被害人李嘉翔、邱
    明範之繼承人無法向保險人請領死亡保險金，故被害人之繼
    承人遂依強制汽車責任保險法之規定，向原告請領補償金，
    經原告給付李嘉翔之母張佩綺、邱明範之父邱瑞溫各400,
    000 元之補償金之事實，業據其提出臺灣苗栗地方法院檢察
    署檢察官起訴書、汽車交通事故特別補償基金受害人補償理
    算書、臺灣苗栗地方法院檢察署相驗屍體證明書、汽車交通
    事故特別補償金收據暨行使代位權告知書為證，並經本院調
    閱臺灣苗栗地方法院檢察署89年度相字第661 號、92年度偵
    字第288 號、92年度偵字第3228號、92年度偵緝字第276 號
    卷宗查核無訛。被告於偵查中雖主張當時係曾漢傑駕駛系爭
    車輛等語。惟查，系爭車輛受損情形為右側前、後兩車門上
    均有電線桿上之油漆及擦撞痕，車輛前、後及右側玻璃均全
    部碎裂，且車頂及車輛右側車門均嚴重扭曲隆起變形，有前
    開卷附之勘驗筆錄及車損照片為憑。另曾漢傑因本件車禍之
    傷勢為右顏部及右手臂撕裂傷、顱腦鈍力損傷合併重度蜘蛛
    膜下腔出血、右手肘橈骨及尺骨粉碎骨折、骨盆右髖臼及左
    恥骨粉碎骨折。被告之傷勢則為右前額及左手肘背面裂傷，
    此有前開偵查卷附之行政院衛生署苗栗醫院病歷，及曾漢傑
    之長庚紀念醫院病例可參。系爭車輛之右前座處受損最為嚴
    重，而曾漢傑受傷情形除較被告為重外，其受傷部位亦多集
    中於身體右側，益徵系爭車輛於車禍當時確係由被告所駕駛
    ，始符合駕駛座處受損較右前座處為輕，駕駛人受傷程度亦
    較右前座乘客傷勢為輕之理，此部分於前開案件送請法務部
    法醫研究所亦同此認定，有鑑定意見書附卷為憑，是自堪信
    被告即為系爭車輛之駕駛人。又被告係酒後（經抽血檢驗血
    液中每百毫升血液中含酒精123.73毫克，相當於吐氣酒精濃
    度每公升0.61毫克）駕車發生車禍等情，亦有前開卷附之衛
    生署苗栗醫院生化測定檢驗結果、道路交通事故調查表及現
    場照片可參，另被告既未到場爭執，復未提出書狀作任何聲
    明或陳述，自堪信原告之前開主張為真實。
三、按汽車駕駛人飲用酒類或其他類似物後，其血液中酒精濃度
    超過百分之0.05以上，不得駕車，汽車行駛時，駕駛人應注
    意車前狀況，並隨時採取必要之安全措施，道路交通安全規
    則第94條第3 項、第114 條第2 項定有明文。被告駕車自應
    注意前開規定，惟其竟疏未注意於酒後駕駛且未注意車前狀
    況，以致車輛失控撞擊路旁電線桿後翻覆，被告之駕駛行為
    顯有過失。次按汽車交通事故發生時，受害人或其繼承人因
    肇事汽車非被保險汽車，未能依本法規定向保險人請求給付
    保險金者，得在相當於本法規定之保險金額範圍內，向特別
    補償基金求償。特別補償基金於補償金額範圍內，得直接向
    加害人或汽車所有人求償，強制汽車責任保險法第38條第1
    項、第39條第2 項分別定有明文。又按過失責任，為現行侵
    權行為法所採之責任原則，惟有基於兩造之衡平（如出賣人
    之瑕疵擔保責任），或於賠償損害後得以轉嫁之方式，由社
    會大眾分擔時（如商品製造人責任），始採無過失責任。汽
    車交通事故加害人或汽車所有人並無上開應採無過失賠償責
    任之理由，則使負無過失責任，顯失公平，且強制汽車責任
    保險法僅係為保護汽車交通事故受害人所受損害，於保險金
    額範圍內確實得以求償，其本質仍不失為「責任保險」，即
    以加害人或汽車所有人依侵權行為法之規定負有損害賠償之
    責任為要件，並無提高加害人或汽車所有人為無過失賠償責
    任之意旨，此觀同法第39條第1 項規定，特別補償基金依前
    條規定為補償者，視為加害人或汽車所有人損害賠償金額之
    一部分及該法施行細則第9 條規定，上開情形，應依該非被
    保險汽車肇事責任比例計算求償額，益徵明確，可見加害人
    或汽車所有人依該法第38條第2 項規定所負之責任，為其依
    侵權行為法應負之損害賠償責任，並無使其負無過失責任之
    意，故特別補償基金依該規定求償時，仍以加害人或汽車所
    有人有故意或過失為要件。查本件被告因駕駛過失致被害人
    死亡等情，已如前述，則被告自應就本件車禍負侵權行為損
    害賠償責任。又系爭車輛因未投保強制汽車責任保險，被害
    人之繼承人無法向保險人請領死亡保險金，遂依強制汽車責
    任保險法第38條第1 項第2 款之規定，向原告請領補償金，
    業由原告給付等情，已如前述。從而，原告自得本於強制汽
    車責任保險法第39條第2 項之規定，於補償金額800,000 元
    之範圍內向加害人即被告求償。
四、綜上所述，原告依強制汽車責任保險法第39條第2 項之規定
    請求被告給付800,000 元，及自起訴狀繕本送達翌日即94年
    2 月16日起至清償日止，按年利率5 ％計算之利息，核屬有
    據，應予准許。
五、據上論結，本件原告之訴為有理由，依民事訴訟法第385 條
    第1 項前段、第78條，判決如主文。
中　　華　　民　　國　　94　　年　　3 　　月　　17　　日
                  民事庭法　官　曾明玉
以上正本係照原本作成
如對本判決上訴，須於判決送達後20日內向本院提出上訴狀
中　　華　　民　　國　　94　　年　　3 　　月　　17　　日
                        書記官　林美鳳
